臺灣臺南地方法院臺南簡易庭民事判決
110年度南小字第1301號
原      告  林裕隆



被      告  林俊賢
上列當事人間請求侵權行為損害賠償事件，本院於民國110年10
月7日言詞辯論終結，判決如下：
    主  文
被告應給付原告新臺幣肆仟參佰零伍元，及自民國一百一十年八
月二十四日起至清償日止，按週年利率百分之五計算之利息。
原告其餘之訴駁回。
訴訟費用新臺幣壹佰貳拾元由被告負擔，新臺幣捌佰捌拾元由原
告負擔。
本判決原告勝訴部分得假執行。 　　
    事實及理由
一、本件被告經合法通知，未於言詞辯論期日到場，核無民事訴
    訟法第386條各款所列情事，爰依原告之聲請，由其一造辯
    論而為判決。
二、本件原告主張：原告於民國110年2月26日上午0時38分許，
    駕駛訴外人林雅芬所有、車牌號碼000－0000號自用小客車（
    下稱系爭自用小客車），行經臺南市仁德區中山路與義林路
    間之交岔路口時，為被告駕駛之車牌號碼000－0000號自用小
    客車自後方撞擊而受驚嚇，致健康權受損；為此，爰依民法
    第184條第1項前段、第195條第1項規定，或依同法第191條
    之2、第195條第1項規定，訴請被告賠償原告所受非財產上
    之損害新臺幣（下同）30,000元，請求本院擇一訴訟標的而
    為原告勝訴之判決。又因被告前揭行為，致系爭自用小客車
    受損，使林雅芬因而支出系爭自用小客車之修理費用5,972
    元；且林雅芬已將因系爭自用小客車受損對於被告所生之損
    害賠償債權讓與原告，原告併依債權讓與及同法第184條第1
    項前段規定，或依債權讓與及同法第191條之2規定，請求被
    告給付前述修理費用5,972元，請求本院擇一訴訟標的而為
    原告勝訴之判決等語。並聲明：被告應給付原告35,972元，
    及自民事起訴狀繕本送達被告之翌日起至清償日止，按週年
    利率5%計算之利息。
三、被告未於言詞辯論期日到場，亦未提出書狀為任何之聲明或
    陳述。
四、得心證之理由： 
　㈠本件原告主張其於110年2月26日上午0時38分許，駕駛林雅芬
    所有之系爭自用小客車，行經臺南市仁德區中山路與義林路
    間之交岔路口時，為被告駕駛之車牌號碼000－0000號自用小
    客車自後方撞擊；又被告前揭行為，致系爭自用小客車受損
    ；另林雅芬已將因系爭自用小客車受損對於被告所生之損害
    賠償債權讓與原告之事實，業據其提出與所述相符之系爭自
    用小客車車損照片2幀、道路交通事故當事人登記聯單影本
    、債權讓渡書各1份為證〔參見本院110年度南小字第1301號
    卷宗（下稱本院卷）第27頁至第29頁、第31頁、第63頁〕；
    被告對於原告主張之前開事實，已於相當時期受合法之通知
    ，而於言詞辯論期日不到場，亦未提出準備書狀爭執，依民
    事訴訟法第436條之23準用同法第436條第2項，再準用同法
    第280條第3項規定，復準用同條第1項規定，視同自認；此
    外，復有本院依職權向臺南市政府警察局歸仁分局調取之道
    路交通事故現場圖、道路交通事故調查報告表㈠、㈡各1份、
    現場照片8幀在卷可稽（參見本院卷第69頁至第73頁、第81
    頁至第87頁），原告主張之前揭事實，自堪信為真正。
　㈡本件原告雖主張因上開車禍事故而受驚嚇，致健康權受損，
    惟衡諸原告於前揭車禍事故發生時，乃坐於系爭自用小客車
    內，且未因前揭車禍事故而受傷，此據原告於本院言詞辯論
    時陳述在卷（參見本院卷第47頁）；而系爭自用小客車於上
    開車禍事故後，復僅於後保險桿處受損，此參諸卷附南都汽
    車股份有限公司東臺南廠估價單影本所載修理之項目自明（
    參見本院卷第35頁），受損情形尚屬輕微，則上開車禍事故
    是否足使原告受驚嚇，致健康權受損，實有可疑；此外，原
    告復未能提出其他證據以實其說，原告前揭部分之主張，自
    難採信。
　㈢按因故意或過失，不法侵害他人權利者，負損害賠償責任。
    汽車、機車或其他非依軌道行駛之動力車輛，在使用中加損
    害於他人者，駕駛人應賠償因此所生之損害。但於防止損害
    之發生，已盡相當之注意者，不在此限。不法侵害他人之身
    體、健康、名譽、自由、信用、隱私、貞操，或不法侵害其
    他人格法益而情節重大者，被害人雖非財產上之損害，亦得
    請求賠償相當之金額，民法第184條第1項前段、第191條之2
    、第195條第1項前段分別定有明文。
　㈣查，原告主張因上開車禍事故而受驚嚇，致健康權受損之事
    實，既不足採，已如前述，則原告之健康自未受侵害；另被
    告前揭行為，亦不涉及原告身體、名譽、自由、信用、隱私
    、貞操或其他人格法益之侵害，核與民法第195條第1項所定
    被害人得請求賠償非財產上損害之情形，尚屬有間，是原告
    主張依民法第184條第1項前段、第195條第1項規定，或依同
    法第191條之2、第195條第1項規定、請求被告賠償所受非財
    產上之損害30,000元，自屬無據。
　㈤次查，被告於上揭時日駕駛前揭自用小客車，自後方撞擊林
    雅芬所有之系爭自用小客車，致系爭自用小客車受損，乃被
    告駕駛之汽車，在使用中加損害於林雅芬；而被告復未舉證
    證明於防止損害之發生，已盡相當之注意，揆諸前揭規定，
    對於林雅芬因系爭自用小客車受損所生之損害，自應負損害
    賠償責任；又林雅芬已將因系爭自用小客車受損對於被告所
    生之損害賠償債權讓與原告，已如前述，是原告主張依債權
    讓與及民法第191條之2條規定，請求被告賠償林雅芬因系爭
    自用小客車受損所生之損害，自屬有據。
　㈥次按，負損害賠償責任者，除法律另有規定或契約另有訂定
    外，應回復他方損害發生前之原狀；第1項情形，債權人得
    請求支付回復原狀所必要之費用，以代回復原狀，民法第21
    3條第1項、第3項分別定有明文。查，本件原告主張林雅芬
    所有之系爭自用小客車因前開車禍事故受損而支出修理費用
    5,972元，其中工資費用為3,972元，零件費用為2,000元之
    事實，業據其提出與所述相符之由南都汽車股份有限公司出
    具之估價單影本1份為證（參見本院卷第35頁）；被告對於
    原告主張之前開事實，已於相當時期受合法之通知，而於言
    詞辯論期日不到場，亦未提出準備書狀爭執，依民事訴訟法
    第436條之23準用同法第436條第2項，再準用同法第280條第
    3項規定，復準用同條第1項規定，視同自認，原告前揭部分
    之主張，應堪信為實在。其次，系爭自用小客車乃於103年5
    月出廠，有行車執照影本1份附卷足據（參見本院卷第25頁
    ）；而上開車禍事故於110年2月26日發生；零件費用部分於
    修理時，既以新品更換舊品，於計算回復原狀所必要之零件
    費用時，即應折舊（工資部分，無折舊問題）。又依財政部
    106年2月3日臺財稅字第10604512060號令修正發布之「固定
    資產耐用年數表」所示，自用小客車之耐用年限為5年，而
    系爭自用小客車乃於103年5月出廠，已如前述，至上開車禍
    事故發生時，已逾5年，零件經計算折舊後，應以殘值計算
    ；經以平均法計算折舊，林雅芬所得請求被告賠償之零件費
    用，即修理所更換之零件折舊後之金額應為333元（計算式
    ：2,000／（5＋1）＝333，小數點以下四捨五入）。準此，系
    爭自用小客車回復原狀所必要之費用，應為4,305元〔計算式
    ：3,972（修理工資）＋333（零件折舊後之金額）＝4,305元〕
    。是以，原告主張依債權讓與及民法第191條之2規定，請求
    被告給付4,305元，應屬正當；逾此部分之請求，則非正當
    。
　㈦末按，給付無確定期限者，債務人於債權人得請求給付時，
    經其催告而未為給付，自受催告時起，負遲延責任。其經債
    權人起訴而送達訴狀，或依督促程序送達支付命令，或為其
    他相類之行為者，與催告有同一之效力；遲延之債務，以支
    付金錢為標的者，債權人得請求依法定利率計算之遲延利息
    ；應付利息之債務，其利率未經約定，亦無法律可據者，週
    年利率為5%，民法第229條第2項、第233條第1項前段及第20
    3條分別定有明文。查，本件被告應為之前揭給付，並無確
    定期限，且原告復未舉證證明於起訴前曾向被告請求，惟被
    告既經原告提起民事訴訟而受民事訴訟起訴狀繕本之送達，
    依民法第229條第2項之規定，自應自民事起訴狀繕本送達之
    翌日，即110年8月24日起，此有本院臺南簡易庭送達證書1
    份在卷可按（參見本院卷第57頁），負遲延責任。從而，原
    告就前揭被告應為之給付，請求被告給付自110年8月24日起
    至清償日止，按週年利率5%計算之利息，亦屬正當。
五、綜上所陳，原告主張依民法第184條第1項前段或同法第191
    條之2規定，請求被告給付30,000元，及自民事起訴狀繕本
    送達被告之翌日起至清償日止，按週年利率5%計算之利息，
    為無理由，應予駁回。原告主張依債權讓與及民法第191條
    之2條規定，請求被告給付4,305元，及自110年8月24日起至
    清償日止，按週年利率5%計算之利息，為有理由，應予准許
    ；逾此部分之請求，為無理由，應予駁回。
六、原告雖另主張本於債權讓與及民法第184條第1項前段規定，
    請求被告賠償前述系爭自用小客車之修理費用5,972元。惟
    按，原告以單一之聲明，主張二以上訴訟標的，而請求法院
    擇一訴訟標的為其勝訴之判決者，乃所謂選擇訴之合併，原
    告如依其中之一訴訟標的可獲全部勝訴判決時，法院固得僅
    依該項訴訟標的而為判決，對於其他訴訟標的無庸審酌；惟
    如各訴訟標的對於原告判決之結果不同時，法院自應擇對原
    告最為有利之訴訟標的而為裁判，以符尊重當事人程序主體
    地位及程序選擇權之原則，並兼顧當事人程序上之利益與實
    體上之利益（最高法院103年度台上字第2330號判決參照）
    。查，本件原告乃以單一之聲明，主張依債權讓與及民法第
    184條第1項前段規定，或依債權讓與及同法191條之2規定，
    請求被告賠償前揭系爭自用小客車之修理費用5,972元，訴
    請本院擇一訴訟標的為其勝訴之判決，本院既已認原告本於
    債權讓與及同法第191條之2條規定，對於被告所為之主張，
    洵屬有據，進而認定原告所得請求之金額有無理由，且縱令
    原告本於債權讓與及同法第184條第1項前段規定對於被告所
    為之請求，亦屬有據，因原告所得請求被告賠償之金額，亦
    應依前開說明為相同認定，核與原告本於債權讓與及同法第
    191條之2條規定所得請求之金額，並無二致，對於原告判決
    之結果，並無不同，對原告而言，並未更為有利，揆諸前揭
    判決之意旨，本院自毋庸再就原告併為主張之本於債權讓與
    及同法第184條第1項前段規定所為之請求有無理由，予以論
    述，附此敘明。
七、末按，各當事人一部勝訴、一部敗訴者，其訴訟費用，由法
    院酌量情形，命兩造以比例分擔或命一造負擔，或命兩造各
    自負擔其支出之訴訟費用；小額訴訟程序，法院為訴訟費用
    之裁判時，應確定其費用額，此參諸民事訴訟法第79條、第
    436條之19第1項規定自明。查，本件原告一部勝訴，一部敗
    訴，本院斟酌兩造勝敗之情形，認為本件訴訟之訴訟費用，
    應由兩造依勝敗比例負擔，即由被告負擔12%，餘由原告負
    擔，較為允洽；又本件乃適用小額訴訟程序之事件，訴訟標
    的之金額為35,972元，應徵第一審裁判費1,000元；此外，
    別無其他訴訟費用之支出，故本件訴訟費用1,000元，由被
    告負擔120元，原告負擔880元。
八、本判決原告勝訴部分，乃法院依小額訴訟程序所為被告敗訴
    之判決，依民事訴訟法第436條之20之規定，應依職權宣告
    假執行。
九、據上論結，本件原告之訴一部為有理由，一部為無理由，依
    民事訴訟法第436條之23、第436條第2項、第385條第1項前
    段、第79條、第436條之19、第436條之20，判決如主文。
中    華    民    國   110    年    10    月    21    日
                  臺灣臺南地方法院臺南簡易庭
                          法  官  伍逸康
以上正本係照原本作成。　　　　　　　　　
如對本判決上訴，須於判決送達後20日內向本院提出上訴狀，並
須表明原判決所違背之法令及其具體內容與依訴訟資料可認為原
判決有違背法令之具體事實之上訴理由。（均須按他造當事人之
人數附繕本）。 
中　　華　　民　　國　　110 　年　　10　　月　　21　　日
　　　　　　　　　　　　　書記官  康紀媛